【裁判字號】    89,訴,374
【裁判日期】    890703
【裁判案由】    偽造文書
【裁判全文】
臺灣苗栗地方法院刑事判決                          八十九年度訴字第三七四號
    公訴人  臺灣苗栗地方法院檢察署檢察官
    被  告  乙○○
右列被告因偽造文書案件，經檢察官提起公訴（八十九年度偵字第二七０五號），本
院判決如左：
    主  文
乙○○行使偽造私文書，足以生損害於公眾及他人，處有期徒刑肆月，緩刑貳年。
內政部警政署國道公路警察局中華民國八十九年七月三日公警局交字第Ｚ00000
000號舉發違反道路交通管理事件通知單之「通知聯」、「移送聯」、「迴覆聯」
及「存根聯」上偽造之「甲○○」署押各壹枚（以上共肆枚），依法宣告沒收。
    事  實
一、乙○○於民國八十九年七月三日七時七分許，駕駛車號ＭＩ—七七四六號自用小
    客車，行經國道中山高速公路北上一一七公里處（屬苗栗縣），因無照駕駛，被
    內政部警政署國道公路警察局第二警察隊警員取締時，為規避罰責，竟謊稱其係
    「甲○○」，並在警員所填發之違反道路交通管理事件通知單（下稱「舉發單」
    ）之通知聯內之「收受通知聯者簽章」一欄內偽造甲○○之署押一枚（舉發單為
    乙式四聯，以複寫製作，乙○○係在第一聯即通知聯上簽名，故其下移送聯、迴
    覆聯及存根聯的相同位置上亦複寫有「甲○○」之署押各一枚，以上共四枚），
    以示業已收受該舉發單，並以行使偽造私文書之意思，交還警員收執，足生損害
    於甲○○本人及道路交通管理之正確性，嗣為警查獲上情。
二、案經內政部警政署國道公路警察局第二警察隊報請臺灣苗栗地方法院檢察署檢察
    官偵查起訴。
    理  由
一、訊據被告對於右揭犯罪事實於警訊、偵查及本院審理中坦承不諱，並有內政部警
    政署國道公路警察局中華民國八十九年七月三日公警局交字第Ｚ0000000
    0號舉發違反道路交通管理事件通知單影本乙式四聯（為通知聯、移送聯、迴覆
    聯及存根聯）及被告身分證正反面影本各乙份在卷可稽，足見被告自白確與事實
    相符，事證明確，被告犯行堪以認定。
二、按被告在交通違規通知單通知聯「收受通知聯者簽章」欄內偽簽「甲○○」姓名
    ，自不待依據習慣或特約，單從形式上觀察，即足以知悉係表示由甲○○名義出
    具領收通知聯之證明，此與事先在印妥內容之收據上偽簽他人姓名之情形，無分
    軒輊，當然屬於刑法第二百十條所稱之私文書（最高法院八十三年度臺上字第六
    六三一號判例意旨可供參照）。被告將該偽造「甲○○」署押之舉發單交回取締
    之警員，依習慣係表示已收到該舉發單之證明，有主張該偽造私文書之內容的意
    思，且足生損害於甲○○本人及警察機關對於道路交通管理處罰事件處理之正確
    性。核被告所為，係犯刑法第二百十條之偽造私文書罪及同法第二百十六條之行
    使偽造私文書罪。被告偽造私文書後復持以行使，偽造私文書之低度行為為行使
    之高度行為所吸收，不另論罪。又其偽造署押為偽造私文書之部分行為，亦不另
    論罪。爰審酌被告犯罪之目的係為逃避行政處罰、犯罪之手段、被告之生活狀況
    、品行、智識程度、犯人與被害人間為兄弟關係、犯罪對道路交通管理之正確性
    及對被害人甲○○所生之危險及損害、犯罪後坦承不諱之態度等一切情狀，判處
    如主文所示之刑，以示懲儆。查被告前未曾受有期徒刑以上刑之宣告，有臺灣高
    等法院檢察署刑案紀錄簡覆表乙紙附卷可稽，其犯罪後，已深知悔悟，本院認其
    經此教訓後，當知警惕，應無再犯之虞，因認其所宣告之刑，以暫不執行為適當
    ，併予宣告緩刑二年，以勵自新。末查，被告雖在前開舉發單之通知聯上偽造「
    甲○○」之署押一枚，但因複寫製作，故其下移送聯、迴覆聯及存根聯的相同位
    置上亦複寫有「甲○○」之署押各一枚（共四枚），均有使人誤信為係甲○○真
    正署押之虞，是以均應依刑法第二百十九條之規定諭知沒收。
據上論斷，應依刑事訴訟法第二百九十九條第一項前段，刑法第二百十六條、第二百
十條、第七十四條、第二百十九條，判決如主文。
本案經檢察官陳義忠到庭執行職務。
中      華      民      國      九   十    年      一     月      九    日
                                     臺灣苗栗地方法院刑事庭
                                     法  官
右正本證明與原本無異。
如不服本判決，應於判決送達後十日內，向本院提出上訴狀。
                                     書記官
中      華      民      國      九   十    年      一     月      九    日
附錄論罪科刑法條全文：
中華民國刑法第二百十條
偽造、變造私文書，足以生損害於公眾或他人者，處五年以下有期徒刑。
中華民國刑法第二百十六條
行使第二百十條至第二百十五條之文書者，依偽造、變造文書或登載不實事項或使登
載不實事項之規定處斷。


司法院資訊處製作；財團法人民間司法改革基金會備份。
